臺灣高等法院刑事判決　　　　　　　　　　　　　九十三年度上訴字第一二三六號
　　上　訴　人
　　即　被　告　甲○○
右上訴人因違反毒品危害防制條例案件，不服臺灣板橋地方法院九十二年度訴字第二
四六九號，中華民國九十三年三月八日第一審判決（起訴案號：臺灣板橋地方法院檢
察署九十二年度毒偵字第二七○七號），提起上訴，本院判決如左：
    主  文
上訴駁回。
    事  實
一、甲○○曾於民國（下同）八十四年間，因違反肅清煙毒條例案件，經臺灣板橋地
    法院判處有期徒刑三年二月，並經本院駁回上訴確定，於八十七年十一月三十日
    假釋期滿執行完畢（構成累犯）。又曾因施用第一級毒品海洛因案件，經臺灣板
    橋地方法院依臺灣板橋地方法院檢察署檢察官聲請，以八十九年度毒聲字第五六
    三七號裁定送觀察、勒戒後，認無繼續施用毒品之傾向，經臺灣板橋地方法院檢
    察署檢察官於九十年三月二十一日以九十年度毒偵緝字第二○一、二○二號為不
    起訴之處分確定；又因施用第一級毒品海洛因、第二級毒品安非他命案件，經臺
    灣板橋地方法院依臺灣板橋地方法院檢察署檢察官聲請，以九十一年度毒聲字第
    三七七五號裁定送觀察、勒戒後，認無繼續施用毒品之傾向，經臺灣板橋地方法
    院檢察署檢察官於九十二年一月三十日以九十二年度毒偵緝字第一二號為不起訴
    之處分確定。詎仍不知悔改，明知海洛因係毒品危害防制條例第二條第二項第一
    款所列之第一級毒品，不得施用、持有，竟復基於施用第一級毒品海洛因之概括
    犯意，自九十二年八月初某日起至九十二年十月底某日止，連續在臺北縣鶯歌鎮
    ○○路一一七巷三三號住處，以海洛因置於針筒內注射之方式，施用第一級毒品
    海洛因多次，平均約每天施用二至三次。嗣於九十二年八月十八日下午二時許，
    在臺北縣鶯歌鎮○○○路、文化路口為警查獲，並扣得其所有第一級毒品海洛因
    一包（驗餘淨重零點二六公克）。
二、案經臺北縣政府警察局三峽分局報請臺灣板橋地方法院檢察署檢察官偵查起訴。
    理  由
一、上訴人即被告甲○○（簡稱被告）經合法傳喚雖未到庭，惟查，右揭事實，業據
    其於原審訊問時自白不諱，而其為警查獲時所採集之尿液，經送請臺灣檢驗科技
    股份有限公司以ＥＩＡ酵素免疫分析法初步檢驗，並以ＧＣ/ＭＳ氣相層析/質譜
    儀法確認檢驗之結果，呈嗎啡陽性反應，有該公司於九十二年八月六日出具之濫
    用藥物尿液檢驗報告一紙在卷可稽（參偵查卷第三二頁）。此外，扣案被告所有
    之第一級毒品海洛因一包（驗餘淨重零二點六公克），經送鑑定結果，確為第一
    級毒品海洛因無誤，並有法務部調查局九十二年九月五日調科壹字第○六○○○
    七四六四號鑑定通知書一紙在卷可按（參偵查卷第三七頁），堪認被告之上開自
    白與事實相符。又查，被告曾因施用第一級毒品海洛因案件，經原審以八十九年
    度毒聲字第五六三七號裁定送觀察、勒戒後，均認無繼續施用毒品之傾向，經臺
    灣板橋地方法院檢察署檢察官於九十年三月二十一日以九十年度毒偵緝字第二○
    一、二○二號為不起訴之處分確定；其又因施用第一級毒品海洛因、第二級毒品
    安非他命案件，經原審以九十一年度毒聲字第三七七五號裁定送觀察、勒戒後，
    認無繼續施用毒品之傾向，經臺灣板橋地方法院檢察署檢察官於九十二年一月三
    十日以九十二年度毒偵緝字第一二號為不起訴之處分確定之事實，有本院被告全
    國前案紀錄表、臺灣板橋地方法院檢察署檢察官九十年度毒偵緝字第二○一、二
    ○二號不起訴處分書、九十二年度毒偵緝字第一二號不起訴處分書各一件在卷可
    稽。本件事證明確，被告施用第一級毒品海洛因之犯行，堪以認定，應依法論科
    。
二、按行為之處罰，以行為時之法律有明文規定者為限，行為後法律有變更者，適用
    裁判時之法律，但裁判前之法律有利於行為人者，適用最有利於行為人之法律，
    刑法第一條及第二條第一項分別定有明文。又按刑法第二條第一項但書所指最有
    利於行為人之法律，既曰法律，自較刑之範圍為廣，比較時應就罪、刑有關之一
    切情形，綜其全部之結果，而為比較，並適用有利於行為人之法律處斷，為符合
    刑法就法律有變更時所採之「從新從輕」制度之精神，於比較新、舊法孰較有利
    於行為人時，應一併就「可罰性範圍」、「刑罰之重輕」及其他訴追條件之限制
    等相關事項為整體性之衡量，始合乎該法之意旨。毒品危害防制條例業於九十二
    年七月九日修正公布，並於公布後六個月即九十三年一月九日施行，對毒品危害
    防制條例第十條之施用毒品犯罪，其條文雖未修正變更，惟對施用毒品之犯罪修
    正前區分為初犯、五年後再犯、五年內再犯及三犯以上而異其刑事處遇程序，亦
    即須「曾受觀察勒戒處分，五年內再犯仍送觀察勒戒後，認有繼續施用毒品傾向
    ，應送強制戒治後」，或「曾受強制戒治並為不起訴處分或不付審理之裁定後，
    五年內再犯」，或「三犯以上」者，始得依法訴追處罰；修正後則簡化區分為初
    犯、五年內再犯及五年後再犯三種，僅須「曾受觀察勒戒或強制戒治執行完畢釋
    放後，五年內再犯者」，即得依法訴追處罰，是本次修正就施用毒品之犯罪追訴
    處罰條件已有所變更。惟比較修正前後之毒品危害防制條例第十條對於施用毒品
    之刑罰規定，不論條次、犯罪構成要件、法定刑度均無變更，是修正後之新法並
    無不利於被告之情事，依刑法第二條第一項前段規定，應適用裁判時之新法。又
    就修正前已繫屬之施用毒品案件，該條例第三十五條第一項第三款規定審判中之
    案件應由法院依修正後之規定處理，另同條第二項則規定如依修正前之規定有利
    於行為人者，適用最有利於行為人之法律。查本件被告所犯施用毒品案件，係於
    毒品危害防制條例修正實施前即繫屬原審之案件，然無論依修正前後之追訴處罰
    條件規定，其行為均屬應予追訴處罰之犯罪，修正前之條文並無較有利於被告之
    情形，自應適用修正後之規定處理。
三、核被告所犯，係犯修正後毒品危害防制條例第十條第一項施用第一級毒品罪。又
    被告非法持有第一級毒品之低度行為，為其施用第一級毒品之高度行為所吸收，
    不另論罪。又被告於九十二年八月十八日，在前開住處施用第一級毒品海洛因之
    犯行以外之犯罪事實部分，雖未據公訴人起訴，然該部分事實與公訴人起訴之犯
    罪事實，有連續犯裁判上一罪之關係，應為起訴效力所及，本院自得加以審究。
    被告先後多次施用第一級毒品之犯行，時間密接，且所犯為犯罪構成要件相同之
    罪名，顯係基於概括犯意為之，為連續犯，應依刑法第五十六條規定論以一罪，
    並加重其刑。又被告曾有前開犯罪事實欄所述之犯罪科刑及執行情形，有本院被
    告全國前案紀錄表一件在卷可稽，其於有期徒刑執行完畢後五年內，再犯有期徒
    刑以上之本罪，為累犯，應依刑法第四十七條規定，遞加重其刑。
四、原審本於同上見解，適用修正後毒品危害防制條例第十條第一項、第三十五條第
    一項第三款、刑法第十一條前段、第三條第一項前段、第五十六條、第四十七條
    之規定，並審酌被告曾因施用毒品經送勒戒所觀察、勒戒後，仍未能戒斷其施用
    毒品之惡習，再犯本件犯行，惟因施用毒品均僅係戕害其自己身心並無加害他人
    ，再衡量其施用毒品時間之長短等一切情狀，量處有期徒刑八月。並說明扣案之
    第一級毒品海洛因一包（驗餘淨重零點二六公克），係毒品危害防制條例第二條
    所定之第一級毒品，為違禁物，應依修正後之毒品危害防制條例第十八條第一項
    前段規定，沒收並銷燬之。經核原審認事用法，均無不合，量刑亦稱允當，被告
    上訴意旨，空言指摘原審認事用法不當，為無理由，應予駁回。
四、被告經合法傳喚，無正當之理由不到庭，爰不待其陳述，逕行判決。
據上論斷，應依刑事訴訟法第三百六十八條、第三百七十一條，判決如主文。
本案經檢察官陳明光到庭執行職務。
中　　　華　　　民　　　國　　九十三　　年　　　八　　　月　　三十一　　日
                              臺灣高等法院刑事第二十庭
                                  審判長法  官  趙  功  恆
                                        法  官  李  春  地
                                        法  官  鄧  振  球
右正本證明與原本無異。
如不服本判決，應於收受送達後十日內向本院提出上訴書狀，其未敘述上訴之理由者
並得於提起上訴後十日內向本院補提理由書（均須按他造當事人之人數附繕本）。
                                        書記官  洪  秋  帆
中　　　華　　　民　　　國　　九十三　　年　　　九　　　月　　　六　　　日
附錄：本案論罪科刑法條全文
毒品危害防制條例第十條：
施用第一級毒品者，處六月以上五年以下有期徒刑。
施用第二級毒品者，處三年以下有期徒刑。
